【裁判字號】    95,簡上,109
【裁判日期】    951227
【裁判案由】    第三人異議之訴
【裁判全文】
臺灣屏東地方法院民事判決             95年度簡上字第109號
上  訴  人  甲○○
訴訟代理人  乙○○
被上訴人    丙○○
                        號
訴訟代理人  丁○○
上列當事人間第三人異議之訴事件，上訴人對於民國95年7 月6
日本院95年度屏簡字第142 號第一審判決提起上訴，本院於95年
11月13日言詞辯論終結，判決如下：
    主  文
上訴駁回。
第二審訴訟費用由上訴人負擔。
    事實及理由
一、上訴人起訴主張：被上訴人以本院94年度票字第2456號民事
    裁定為執行名義，聲請對如附表所示之動產（下稱系爭動產
    ）強制執行，經本院以95年度執字第1792號清償票款案件執
    行在案，惟系爭動產本為執行債務人即訴外人莊玉美所有，
    但莊玉美於民國93年10月間將其所經營之龍友輪胎行讓渡予
    上訴人經營時，亦一併將系爭動產賣給上訴人，是系爭動產
    為上訴人所有，並非莊玉美所有，上訴人自有排除強制執行
    之權利，爰依法提起第三人異議之訴等語，於本院聲明：(一)
    原判決廢棄；(二)本院95年度執字第1792號強制執行事件，就
    上訴人所有之系爭動產所為之強制執行程序，應予以撤銷。
二、被上訴人則以：否認執行債務人莊玉美曾將系爭動產轉讓予
    上訴人，上訴人提出之租賃契約書及統一發票購票證，並未
    能證明其已取得系爭動產之所有權，且上訴人亦無法提出購
    買系爭動產之資金來源，是上訴人並非系爭動產之所有人，
    此外，上訴人復未提出其擁有何種足以排除系爭動產之強制
    執行之其他權利，是上訴人訴請撤銷本院對系爭動產所為之
    強制執行程序，顯無理由等語資為抗辯。於本院聲明：上訴
    駁回。
三、兩造不爭執之事項：
    被上訴人於95年間持本院94年度票字第2456號裁定、94年度
    促字第21886 號裁定為執行名義，向本院聲請就如原審判決
    書附表所列動產進行強制執行程序，業經本院以95年度執字
    第1792號債務案件受理，且上開強制執行案件已就上開動產
    進行查封程序。
四、兩造爭執之事項：
    上訴人就上開動產是否有足以排除強制執行之權利？
五、得心證之理由：
  (一)按第三人就執行標的物有足以排除強制執行之權利者，得於
    強制執行程序終結前，向執行法院對債權人提起異議之訴，
    強制執行法第15條定有明文。復按強制執行法第15條所謂就
    執行標的物有足以排除強制執行之權利者，係指對於執行標
    的物有所有權、典權、留置權、質權存在情形而言，最高法
    院44年台上字第721 號判例可資參照。
  (二)查上訴人主張系爭動產為其所有固提出租賃契約書、統一發
    票購票證及讓渡憑證為證（見原審卷第6 頁、第7 頁至第10
    頁、第39頁）。惟查：
    1.一般買賣交易習慣，契約書、讓渡書等文件事關買賣雙方
      之權益甚鉅，對於買賣之標的物、價金給付方式等契約合
      意必要之點，均詳予規範，書寫於正式格式之文書或請他
      人代為草擬文字後簽名蓋章，以保障買賣雙方之權益。然
      徵之上訴人所提出用以證明購買系爭動產之上開讓渡憑證
      ，僅係書寫在隨意撕下之日曆紙背面，有違一般交易習慣
      。且上開讓渡憑證僅記載：「龍友輪胎行於民國93年9 月
      30日將所有『工具』及『服務車』大小拆胎修車用品全賣
      甲○○陸拾萬元正，空口無憑，立據為證」，對於買賣之
      標的物即「工具及服務車大小拆胎修車用品」之品項、數
      量、價金給付是一次全部給付或分期給付及給付時間等契
      約合意必要之點，均付之闕如，完全未予規範，顯與一般
      買賣契約書格式不符。倘上訴人與執行債務人莊玉美嗣後
      發生爭訟時，上訴人實難以上開讓渡憑證為有利之主張，
      故尚難以上開讓渡憑證即認上訴人與執行債務人莊玉美間
      就系爭動產之買賣為真實。
    2.對於上開讓渡憑證之簡略而不符交易習慣，上訴人雖陳稱
      ：「（為何這樣書寫？）很緊急，之前老闆不做了，我就
      頂下來，我想這樣寫就可以了。」云云（見原審卷第36頁
      ），但對於有何緊急情況而使上訴人得不顧其權益之保護
      ，簽立上開讓渡憑證與執行債務人莊玉美為買賣輪胎行之
      交易，上訴人並未舉證以實其說，故上訴人陳稱很緊急云
      云，尚難採信。且上訴人於本院復具狀改稱：「係因出售
      人為上訴人岳母，原本僅口頭約定，嗣因莊玉美表示以簡
      單書寫出售內容及不須花費金錢請人代寫契約，上訴人認
      其所述尚屬有理，因而從之，自不能謂以日曆紙書寫之契
      約即不能認為契約。」云云（見本院卷第81頁）。惟上訴
      人與執行債務人莊玉美之女乙○○係於94年7 月18日結婚
      有戶籍謄本1 份附卷可稽（見本院卷第87頁）。上訴人與
      執行債務人莊玉美簽訂上開讓渡憑證時（即93年9 月30日
      ），上訴人並非執行債務人莊玉美之女婿，雙方並無關係
      密切之親誼存在，衡情豈有隨意簽訂不符交易習慣之上開
      讓渡憑證之理？再縱認當時上訴人與執行債務人莊玉美已
      有密切親誼關係，則上訴人與執行債務人莊玉美僅以口頭
      約定即可，何需再簽訂上開鮮少保護權益效果之讓渡憑證
      ？故上訴人所辯，顯與事理有違，不足採信。
    3.又上訴人是否曾給付執行債務人莊玉美價金新臺幣（下同
      ）600,000 元，上訴人並未舉證證明。且上訴人對於資金
      來源先陳稱：伊父親賣了一塊地給伊做為資金，但無法提
      出證據證明錢的來源云云（見原審卷第46、54頁）；嗣翻
      異前詞稱：資金來源是由現金卡、小額信用貸款而來，一
      次就付清云云（見本院卷第67頁），前後陳述不一，且均
      未提出證明以實其說，故上訴人主張以600,000 元向執行
      債務人莊玉美購買「龍友輪胎行」云云，即難採信。
    4.再本件系爭動產放置地即門牌號碼屏東縣里港鄉○○○路
      38號1 樓，於95年2 月6 日本院查封時，現場仍懸掛執行
      債務人莊玉美原經營之「龍友輪胎行」招牌，鐵捲大門、
      工作現場牆壁及部分工具上仍為「龍友輪胎行」之噴漆，
      查封當時僅執行債務人莊玉美、林慶隆、林家宏及上訴人
      之妻乙○○在場，上訴人則不在場，現場係由林家宏從事
      維修工作，上訴人則另在「莊松榮製藥廠」工作等情，業
      據上訴人自認在卷，並經證人即強制執行案件代理人丁○
      ○證述甚詳（見本院卷第67至69頁），復有現場照片38張
      附卷可稽（置於證物袋內）。又如附表編號14所示之鈴木
      牌1300c.c.小貨車（車牌號碼4331－JP、登記名義人為執
      行債務人莊玉美之子林家宏），係供經營輪胎行之用，現
      登記名義人仍為林家宏，業據上訴人自認在卷，並有車籍
      資料足憑（見本院卷第48至54頁、65至66頁）。若上訴人
      果真向執行債務人莊玉美購買「龍友輪胎行」，何以買賣
      至今已逾2 年餘仍未更換店名、招牌？係供經營輪胎行所
      用之小貨車，何以迄今亦仍未變更為上訴人所有？上訴人
      非但未親自經營該輪胎店而另在他處工作，且由執行債務
      人莊玉美之子林家宏經營輪胎店？在在均與事理常情有違
      。再參以上訴人自認執行債務人莊玉美及其家人現仍居住
      在「龍友輪胎行」即門牌號碼屏東縣里港鄉○○○路38號
      ，亦足證執行債務人莊玉美並未將「龍友輪胎行」出售予
      上訴人，執行債務人莊玉美顯為規避系爭動產受執行債權
      人即被上訴人強制執行，而為不實之讓渡憑證、租賃契約
      書及以源發輪胎行名義申請使用統一發票。準此，系爭動
      產為執行債務人莊玉美所有，上訴人就系爭動產並無足以
      排除強制執行之權利。
六、綜上所述，上訴人主張系爭動產為其所有，尚屬無據，即無
    排除強制執行之權利，則上訴人據以提起本件第三人異議之
    訴，請求撤銷本院對系爭動產所為之強制執行程序，為無理
    由。原審就上訴人上開請求，為上訴人敗訴之判決，並無違
    誤，上訴意旨求予廢棄改判，為無理由，應駁回其上訴。
七、本件事證已臻明確，兩造其餘主張及所提證據經審酌後認均
    與判決不生影響，爰不一一論列，併此敘明。
八、據上論結，本件上訴為無理由，依民事訴訟法第436 條之1
    第3 項、第449 條第1 項、第78條，判決如主文。
中    華    民    國    95    年    12    月    27    日
                  民事第二庭    審判長法  官  阮世賢
                                      法  官  吳思怡
                                      法  官  楊文廣
正本係照原本作成。
本件不得上訴。
                                      書記官  顏子仁
中    華    民    國    95    年    12    月    27    日
附表：
┌───┬─────┬─────┬─────┐
│編號  │物品名稱  │單位      │數量      │
├───┼─────┼─────┼─────┤
│1     │空氣壓縮機│台        │1         │
│      │5馬力     │          │          │
├───┼─────┼─────┼─────┤
│2     │柴油空氣壓│台        │1         │
│      │縮機      │          │          │
├───┼─────┼─────┼─────┤
│3     │氣動螺絲起│部        │2         │
│      │子        │          │          │
├───┼─────┼─────┼─────┤
│4     │電腦輪胎定│組        │1         │
│      │位機      │          │          │
├───┼─────┼─────┼─────┤
│5     │保養汽車昇│組        │1         │
│      │降機      │          │          │
├───┼─────┼─────┼─────┤
│6     │輪胎校正機│台        │1         │
├───┼─────┼─────┼─────┤
│7     │拆裝輪胎機│台        │2         │
├───┼─────┼─────┼─────┤
│8     │輪胎定位校│台        │1         │
│      │正機      │          │          │
├───┼─────┼─────┼─────┤
│9     │空氣壓縮機│台        │1         │
│      │（無馬達）│          │          │
├───┼─────┼─────┼─────┤
│10    │鋁合金輪胎│個        │14        │
│      │框（舊品）│          │          │
├───┼─────┼─────┼─────┤
│11    │ATF檢測清 │台        │1         │
│      │淨機      │          │          │
├───┼─────┼─────┼─────┤
│12    │抽換機油機│台        │1         │
├───┼─────┼─────┼─────┤
│13    │油壓千斤頂│台        │1         │
├───┼─────┼─────┼─────┤
│14    │鈴木牌1300│輛        │1         │
│      │c.c.小貨車│          │          │
├───┼─────┼─────┼─────┤
│15    │別克牌自小│輛        │1         │
│      │客車      │          │          │
└───┴─────┴─────┴─────┘


司法院資訊處製作；財團法人民間司法改革基金會備份。
